【裁判字號】    93,重訴,230
【裁判日期】    950908
【裁判案由】    確認債權不存在
【裁判全文】
臺灣士林地方法院民事判決             93年度重訴字第230號
原      告  乙○○
            丙○○
            己○○
共      同
訴訟代理人  顏文正律師
被      告  丁○○
            李  桂（即張俊喜之遺產管理人）
共      同
訴訟代理人  吳妙白律師
上列當事人間確認債權不存在事件，本院於中華民國95年8 月18
日言詞辯論終結，判決如下：
    主  文
確認被告丁○○與張俊喜間就附表一所示不動產之抵押債權及附
表二之本票債權均於超過新臺幣貳佰萬元之範圍不存在。
原告其餘之訴駁回。
訴訟費用由被告負擔十分之九，餘由原告負擔。
    事實及理由
壹、程序部分：
    按訴狀送達後，原告不得將原訴變更或追加他訴，但被告同
    意或請求之基礎事實同一者，不在此限，被告於訴之變更或
    追加無異議，而為本案之言詞辯論者，視為同意變更或追加
    ，民事訴訟法第255 條第1 項第1 款、第2 款、同條第2 項
    定有明文。原告起訴主張確認被告丁○○對訴外人張俊喜之
    新臺幣（下同）1965萬8000元債權不存在，嗣於民國93年11
    月16日具狀主張對張俊喜部分有合一確定之必要，而追加李
    桂（即張俊喜之遺產管理人）為被告。查張俊喜於90年10月
    8 日死亡，其所有繼承人均於法定期間內拋棄繼承，經臺灣
    台北地方法院於91年11月8 日以91年度財管字第93號裁定被
    告李桂為其遺產管理人在案；且被告丁○○對張俊喜債權之
    存否，與張俊喜對被告丁○○債務之存否，基礎事實同一；
    被告亦對追加李桂為被告一事並無異議（見本院卷一第44頁
    ），應視為同意訴之追加。是原告追加李桂為被告，於法洵
    屬有據，應予准許。
貳、實體部分：
一、原告主張：被告丁○○為張俊喜之弟，張俊喜及其配偶即被
    告李桂在85年及86年間各召集一互助會，原告均為會員，詎
    張俊喜及被告李桂因財務週轉不靈，竟連續冒用上開二互助
    會活會會員名義標取會款，並於87年11月倒會，原告均為活
    會，因而受有損害；張俊喜為逃避債務及脫產，乃於87年12
    月31日與被告丁○○共同訂立抵押權設定契約，就張俊喜所
    有如附表一所示之不動產（下稱系爭不動產）設定最高限額
    新臺幣2000萬元之抵押權（下稱系爭抵押權）。嗣原告以張
    俊喜、李桂共同侵權行為為由訴請賠償，經臺灣高等法院以
    90年重訴字第60號民事判決原告勝訴確定，然於原告對張俊
    喜之系爭不動產為強制執行後，被告丁○○聲明參與分配，
    並提出張俊喜於88年4 月25日所簽發如附表二所示之面額19
    68萬5000元本票（下稱系爭本票）乙紙，作為被告丁○○有
    1968萬5000元抵押債權（下稱系爭抵押債權）之證明，而請
    求以1968萬5000元債權參與分配。惟系爭抵押債權及本票債
    權純屬虛偽，並不存在，被告所提出之借據等，皆係胡亂拼
    湊，借據所載金額與帳戶提領金額，雖大致相符，仍有部分
    不符（相符與不符之情形，如附表三、附表四所示），且依
    各該借據文義，未必皆能認有借貸之事實，此外亦有諸多不
    合理之處；蓋88年4 月間張俊喜固有與原告及其他債權人協
    商清償事宜，但迄未清償分文，但卻向丁○○有借款而簽發
    系爭本票，顯非實在，此觀張俊喜於88年1 月27日委由律師
    發函所附之債權名冊中，被告丁○○部分僅載為1500萬元，
    亦與系爭抵押債權及本票債權不符乙節，亦可窺知。原告執
    上開台灣高等法院90年重訴字第60號民事確定判決，就系爭
    不動產為強制執行，該不動產之鑑價總額為947 萬6829元，
    而因被告丁○○之最高限額抵押權已達2000萬元，且其更以
    1968萬5000元之債權參與分配，致系爭不動產縱經拍賣亦不
    足清償抵押債權及強制執行費用，而無拍賣實益，使原告之
    債權無從實現，原告之權益因被告丁○○之抵押債權及本票
    債權而受影響，自有提起本件確認之訴之法律上利益。並聲
    明：確認被告間就附表一所示不動產之1965萬8000元抵押債
    權及附表二之本票債權均不存在。
二、被告則以：(一)系爭抵押權設定，係因張俊喜向被告丁○○
    及兄長訴外人張圳義、張俊德陸續借款未還，在87年12月間
    張俊喜與張圳義、張俊德結算結果，共積欠張圳義共921 萬
    元(自82年2 月間起至86年6 月間止)、積欠張俊德共771 萬
    2000 元(自82年12 月間起至88年1 月間止)，張圳義及張俊
    德於87年12月10日將上開借款債權委託被告丁○○處理，而
    共同以被告丁○○名義設定系爭抵押權供作上開借款之擔保
    ，故並無脫產情事。另張俊喜至87年12月29日止共積欠被告
    丁○○277萬6000元，其中200萬係丁○○借款與張俊喜，用
    以清償張俊喜積欠訴外人甲○○之抵押借款債務，上開抵押
    權為一般抵押，在一般抵押，必先有被擔保之債權存在，而
    後抵押權始得成立，是由該抵押權之設定，足證其所擔保之
    債權200 萬元確實存在；此外張俊喜又向被告丁○○借款30
    萬6000元，而指示匯款入張俊喜所經營之吉鑫有限公司（下
    稱吉鑫公司）帳戶內；另於87年11 月間向丁○○借款13 萬
    元，其中6萬元以已標會款作抵，復於88年1月28日借款40萬
    元，皆由被告丁○○以現金交付。是以，張俊喜共向被告丁
    ○○借款277萬6000元。嗣於88年4月25日，被告丁○○受讓
    張圳義及張俊德上開抵押借款債權 (分別為917萬元及771萬
    2000 元)，因此，張俊喜計欠被告丁○○1965萬8000元，乃
    於同日簽發同額之系爭本票作為本件抵押借款之債權憑證，
    是系爭抵押債權及本票債權確為真實。(二)被告業已提出張
    俊喜親筆簽發之借據（如附表三、四所示）、銀行帳戶交易
    明細表及系爭本票正本等，經核記載數額均大致相符，足證
    系爭抵押債權及本票債權存在，並已對借貸契約要物性之具
    備盡舉證責任。原告徒以提款金額與借據所載金額部分不符
    ，及讓與書日期之不符，否認被告所提證據之真正，實不足
    採，蓋因一般人於家中置有數萬元現金，乃係常事，而讓與
    書日期縱係倒填，然該讓與書業於臺灣台北地方法院檢察署
    88年度偵字第5998號偽造文書等案件中提出，亦可確定讓與
    書係於88年5 月12日前已製作完成；另原告於88年間即指控
    被告丁○○與張俊喜通謀虛偽設定系爭抵押權，而涉嫌偽造
    文書云云，亦經臺灣台北地方法院檢察署檢察官調查明確認
    定被告丁○○與張俊喜間確有債務借貸關係存在之事實後，
    以臺灣台北地方法院檢察署檢察官88年度偵字第5998、9550
    號處分書為不起訴處分，並經臺灣高等法院檢察署檢察官以
    88年度議字第3644號處分書駁回再議而告確定，足見原告上
    項主張不實在，顯不足採等語，資為抗辯。並聲明：原告之
    訴駁回。
三、按確認法律關係之訴，非原告有即受確認判決之法律上利益
    者，不得提起之，民事訴訟法第247 條第1 項前段定有明文
    ；又所謂即受確認判決之法律上利益，係指因法律關係之存
    否不明確，致原告在私法上之地位有受侵害之危險，而此項
    危險得以對於被告之確認判決除去之者而言，故確認法律關
    係成立或不成立之訴，苟具備前開要件，即得謂有即受確認
    判決之法律上利益，縱其所求確認者為他人間之法律關係，
    亦非不得提起（最高法院42年臺上字第1031號判例參照）。
    原告以本院92年度執字第12880 號損害賠償事件，聲請執行
    債務人即張俊喜之財產，並具狀陳報債務人有系爭不動產可
    供執行，惟被告丁○○以系爭抵押債權參與分配，並以系爭
    本票作為抵押債權存在之證明，致使原告就系爭不動產無拍
    賣實益而債權無法獲償，有本院92年度執字第12880 號卷可
    稽。原告因被告以系爭抵押債權參與分配，顯將使其債權是
    否受償之法律上地位有不安狀態存在，是其以債務人張俊喜
    之遺產管理人李桂及債權人丁○○為共同被告，提起本件確
    認債權不存在之訴，應認有即受確認判決之法律上利益。
四、兩造不爭執之事實：
（一）原告因張俊喜及被告李桂冒標及倒會而受有損害，對張俊
      喜及被告李桂有侵權行為損害賠償債權，業經臺灣高等法
      院以90年重訴字第60號判決確定。
（二）張俊喜與被告丁○○於87年12月29日簽立抵押權設定契約
      書，並於同年月31日就系爭不動產設定最高限額2000萬元
      之抵押權。
（三）於本院92 年度執字第12880號執行事件中：(1)原告上開損
      害賠償債權未能完全受償；(2)被告丁○○向本院聲明參與
      分配之債權額為1965萬8000元，並提出張俊喜於88年4 月
      25日簽發之同額本票1 紙作為上開債權額之證明。因被告
      丁○○以上開債權參與分配，致原告以上開確定判決為執
      行名義就系爭不動產為執行之拍賣無實益。
五、得心證之理由：原告主張系爭抵押債權及本票債權顯係張俊
    喜兄弟為脫免執行而提出不存在之債權，被告則抗辯此係兄
    弟間因周轉需要而為之借貸，符合常情。從而兩造所爭執之
    處，應在於：（一）張圳義、張俊德對張俊喜有無借款債權
    ？如有，其等有無將對張俊喜之債權讓與被告丁○○？所讓
    與之債權數額為何？（二）被告丁○○與張俊喜間有無借貸
    契約存在？各該借款有無交付之事實？（三）系爭本票債權
    是否存在？爰分述如下：
（一）按當事人主張有利於己之事實者，就其事實有舉證之責任
      ，民事訴訟法第277 條定有明文。又按主張法律關係存在
      之當事人，須就該法律關係發生所須之特別要件，負舉證
      責任（最高法院48 年台上字第824號判例意旨參照）。而
      事實為法律發生之特別要件者，在消極確認之訴應由被告
      就其存在負舉證之責任，在其他之訴應由原告就其存在負
      舉證之責（司法院院字第2269號解釋意旨參照）。本件原
      告提起確認債權不存在之訴，核屬消極確認之訴，原告既
      否認被告間系爭抵押債權及本票債權之存在，依舉證責任
      分配之原則，自應由被告就系爭抵押債權及本票債權之存
      在，負舉證責任。
（二）張圳義、張俊德對張俊喜有無借款債權？如有，其等有無
      將對張俊喜之債權讓與被告丁○○？所讓與之數額為何？
      按債權之讓與，依民法第297 條第1 項之規定，非經讓與
      人或受讓人通知債務人，對於債務人不生效力；法律設此
      規定之本旨，無非為使債務人知有債權讓與之事實，是以
      受讓人對於債務人行使債權時，須足使債務人知有債權讓
      與之事實，始得認為兼有通知之效力，最高法院22年上字
      第1162號判例意旨可資參照。本件被告固提出如附表三、
      附表四所示之借據以證明張俊喜與張圳義、張俊德間存有
      借貸契約，並提出委託書及讓與書各2 紙，主張張圳義及
      張俊德於87年12月10日委託被告丁○○以丁○○之名義就
      張圳義與張俊德對張俊喜之債權辦理抵押權設定，在丁○
      ○於87年12月31日就系爭不動產設定最高限額2000萬元之
      抵押權後，張圳義及張俊德復於88年4 月25日各將其所有
      之917 萬元債權、771 萬2000元債權讓與被告丁○○。被
      告主張之張圳義債權917 萬元、張俊德債權771 萬2000元
      縱令屬實，惟查，被告丁○○於原告告訴被告丁○○偽造
      文書案件中提出之讓與書並未記載日期（見本院卷一第18
      6 、187 頁），然於本件中提出之讓與書則已載入「88年
      4 月25日」，渠等讓與之日期究為何時，及是否業將債權
      讓與之事實通知債務人張俊喜，實殊堪疑。且張俊喜於臺
      灣高等法院89年度上易字第1914號詐欺案件90年5 月30日
      審理時供稱：「…我會設定土地達2000多萬給我弟弟，是
      因為我有欠那麼多的錢，並經由丁○○代償，所以才會設
      定那麼多錢給他。而且最後就算土地處分掉，丁○○也只
      能拿到200 萬的債權。」（見該院卷第239 頁、本院卷一
      第202 頁），上開陳述係在被告稱88年4 月25日有讓與事
      實之後，顯見被告丁○○雖基於行使債權之意思，要求張
      俊喜設定系爭抵押權並簽發系爭本票，惟於張俊喜認知中
      ，被告丁○○並未受讓張圳義及張俊德之債權，否則其不
      致供稱土地處分掉，丁○○也只能拿到200 萬元，益足見
      張圳義、張俊德及被告丁○○並未將債權讓與之事實通知
      債務人張俊喜，是以渠等之債權讓與，對張俊喜不生效力
      ，從而亦對被告李桂即張俊喜之遺產管理人不生效力，是
      張圳義及張俊德至多僅賦予被告丁○○收取或保全債權之
      權利，而不發生債權主體之變更，自非屬債權讓與（最高
      法院72年度台上字第3818號判決參照）。是以，被告丁○
      ○雖對系爭不動產設定最高限額2000萬之抵押權，然上開
      917 萬元債權及771 萬2000元債權並非被告丁○○對張俊
      喜之債權，自非最高限額抵押權所擔保之債權。
（三）被告丁○○與張俊喜間有無借貸契約存在？各該借款有無
      交付之事實？
      按消費借貸者，謂當事人一方移轉金錢或其他代替物之所
      有權於他方，而約定他方以種類、品質、數量相同之物返
      還之契約，民法第474條第1項定有明文；是以金錢借貸契
      約，乃屬要物契約，應由貸與人就交付金錢之事實負舉證
      之責。又支票為文義證券及無因證券，支票上權利係依支
      票文義而發生，與其基礎之原因關係各自獨立，支票上權
      利之行使，不以其原因關係存在為前提，尚難因執有支票
      ，即得證明其所主張之原因關係為存在。被告提出87年9
      月16日美商花旗銀行跨行匯款回聯條1 紙（本院卷一第15
      4 頁）、票號IK0000000 、面額30萬6000元之支票1 紙（
      本院卷一第155 頁）、借據3 紙（本院卷一第156 、15 7
      、161 頁）及被告丁○○代張俊喜向甲○○清償借款200
      萬元以塗銷抵押權設定等相關資料（本院卷一第158 頁至
      第160 頁），以證明被告丁○○與張俊喜間有277 萬6000
      元之借貸關係存在。經查：
    1.被告主張張俊喜曾向被告丁○○借款30萬6000元，並提出
      上開匯款回聯條、支票及87年12月15日之借據1 紙（本院
      卷一第156頁）為證。該借據雖業經法務部調查局94年9月
      26 日調科貳字第09400437670號鑑定通知書（見本院卷二
      第11頁）鑑定係張俊喜所親筆書立，借據上並載明已收到
      借款之旨，張俊喜且交付發票人為吉欣有限公司（負責人
      為被告李桂）之支票與被告丁○○，供作擔保本項債務之
      用；惟借據係載：「志仁：收到借款參拾萬陸仟元，謝謝
      。兄俊喜87.12.15」，僅憑上開借據及支票均不足認定借
      貸契約之當事人究係張俊喜或吉鑫公司。況上開匯款回聯
      條上所載之收款人係吉鑫公司，縱吉鑫公司係張俊喜所開
      設之公司，然該公司與張俊喜之人格係相互獨立，尚難僅
      憑此回聯條即認被告丁○○係將回聯條上所載之30萬元借
      貸與張俊喜，亦不足證張俊喜確曾收到30萬元之貸款。被
      告雖稱上開回聯條為87年12月15日借據所載借貸金額依張
      俊喜指示匯入吉鑫公司帳戶而交付與張俊喜之證據，惟二
      者金額、日期皆不相符，是被告就被告丁○○與張俊喜成
      立30萬6000元借貸契約之事實及交付借款之事實，皆未能
      盡舉證之責。
    2.被告所提出之其餘2 紙借據，則皆僅表明張俊喜向被告丁
      ○○要約借款之意，並不足證張俊喜與被告丁○○間有借
      貸契約之合意，亦無法證明有交付借款之事實，被告持此
      2 紙借據逕謂被告丁○○與張俊喜有13萬元（其中6 萬元
      以2 會會款作抵）及40萬元之借貸契約存在，並不足採。
    3.被告丁○○有無代張俊喜償還甲○○200萬元部分：
      (1)證人甲○○固到庭證稱對張俊喜完全無印象，對設定抵
        押權之事，初表示並非真正（見本院卷二第84頁），後
        則稱想不起來（見本院卷二第160 頁）；然訊據證人即
        代理甲○○辦理本件200 萬元抵押權設定之代書辛○○
        證稱本件抵押權係甲○○請其辦理（見本院卷二第137
        頁），證人即辛○○代書事務所職員庚○○亦稱本件係
        其送件，且僅有老闆辛○○會交付文件由其送件（見本
        院卷二第136 頁）等語，顯見本件200 萬元抵押權設定
        並非他人冒用甲○○名義之虛偽設定，且證人甲○○雖
        稱不記得本件抵押權設定，但亦稱應以地政機關之原始
        資料為準，經查臺北市士林地政事務所95年5 月30日北
        市士第三字第09530990800 號函附本件抵押權設定相關
        原始資料（見本院卷二第112 頁至第126 頁）所載本件
        抵押權之抵押權人即債權人為甲○○，義務人兼債務人
        為張俊喜，所擔保之債權額為200 萬元，是張俊喜向甲
        ○○借款200 萬元並設定抵押權為擔保乙節，自堪信為
        真實。
      (2)就被告丁○○是否確有借款200 萬元供張俊喜向甲○○
        清償借款並塗銷抵押權等情，被告提出甲○○於87年12
        月29日所書立之收據乙紙（見本院卷一第158 頁）及臺
        北市士林地政事務所異動索引（見本院卷二第101 頁至
        第109 頁）為憑，證人甲○○雖稱收據上之字跡並非其
        字跡，然稱「印鑑看起來像是我的」，並稱未將印鑑交
        由他人保管（見本院卷二第161 頁），且其借錢予他人
        ，並無未還款即塗銷抵押權者；經查本件確有塗銷抵押
        權之地政機關原始資料（見本院卷二第122頁至第125頁
        ），債務清償證明書上並蓋有甲○○之印鑑章（見本院
        卷二第125 頁至第126 頁），證人甲○○既未將其印鑑
        章交由他人保管，則債務清償證明書上之印文，自係其
        本人所蓋用，且本件200 萬元抵押權既經塗銷，則依甲
        ○○之證述，張俊喜必已還清200 萬元借款，故甲○○
        雖因歷時久遠而對本件抵押權設定不復記憶，然非可據
        此即認本件抵押權之設定及塗銷為虛偽。況本件甲○○
        所設定者係一般抵押權，並非最高限額抵押權，在一般
        抵押權，必先有被擔保之債權存在，而後抵押權始得成
        立，是由該抵押權之設定，足證其所擔保之債權200 萬
        元確實存在，且證人甲○○既對張俊喜毫無印象，2 人
        即無何淵源，衡情其亦無配合張俊喜做虛偽設定或塗銷
        抵押權之可能。原告固稱收據之提出係為塗銷抵押權，
        並非確有債權存在云云，然揆諸前揭說明，本件抵押權
        設定及塗銷既非虛偽，應可認上開收據之存在足證張俊
        喜有還款之事實；又甲○○之筆跡經本院以目視核對，
        雖與上開收據及債務清償證明書上之筆跡有所不符，然
        本件抵押權設定係甲○○交由他人代辦，自係由他人代
        為填寫相關文件，甲○○既證稱上開文件上之印文與其
        印鑑相符，自不得僅以筆跡不符即認本件抵押權設定並
        非真正。另據證人即原受僱於丁○○之職員戊○○結稱
        ：「…（87年12月29日）當天丁○○要出國，要我領20
        0 萬元給他的哥哥張俊喜，我本來請銀行開支票，但是
        張俊喜說他要現金，所以我改領現金。我本來請銀行開
        支票，後來就以那張支票去換現金，當天就領出來。之
        後我就交給張俊喜本人，我是在臺北市○○○路○ 段的
        九信交給張俊喜本人。…這筆錢是丁○○帳戶裡的錢。
        …」（見本院卷第86頁），復觀諸被告所提出之臺北市
        第九信用合作社存摺存款對帳單1 紙（本院卷一第159
        頁）、臺北市第九信用合作社取款憑條3 紙（本院卷二
        第179 頁至第181 頁）及臺北市第九信用合作社94 年3
        月14日北市九信社業字第284 號函（本院卷一第218 頁
        ），洵堪認定戊○○確係於87年12月29日上午9 時50分
        ，代被告丁○○開立票號0000000 、發票人為臺北市第
        九信用合作社、付款銀行為合作金庫銀行之面額20 0萬
        元支票1 紙，嗣因張俊喜要求現金，復於同日上午11時
        25分將上開支票存入，再於同日上午11時35分提領現金
        20 0萬元交付張俊喜。
      (3)從而，被告丁○○與張俊喜確有訂立200 萬元之借貸契
        約，並由戊○○代為由丁○○之帳戶中提領200 萬元現
        金交付張俊喜，使張俊喜以之清償對甲○○之借款，並
        塗銷所設定之200萬元抵押權。
    4.綜上所述，依被告所提出之證據，僅足證明被告丁○○與
      張俊喜間有200 萬元之借貸契約存在，是以被告主張被告
      丁○○與張俊喜間有277 萬6000元之借款債權，於超過20
      0 萬元部分為無理由。
（四）系爭本票債權是否存在：
    1.按本票為文義證券及無因證券，本票上權利係依本票文義
      而發生，與其基礎之原因關係各自獨立，本票上權利之行
      使不以其原因關係存在為前提，尚難因債權人執有債務人
      簽發或背書之本票，即得證明其所主張之原因關係為存在
      。被告固提出系爭本票（經核正本與本院卷一第31頁之本
      票影本相符）以證系爭抵押債權存在，然揆諸前揭說明，
      被告丁○○不得徒以系爭本票之面額為1965萬8000元，即
      主張其與張俊喜間有上開金額之借貸關係存在。
    2.本票固為無因證券，票據債務人不得以自己與發票人或執
      票人前手間所存在之抗辯事由，對抗執票人；然發票人非
      不得以自己與執票人間所存之抗辯事由對抗執票人，此觀
      票據法第13條上段之反面解釋自明；於消極確認之訴中，
      原告一旦提出其基礎原因關係不存在之對人抗辯，被告即
      執票人自應就該基礎原因關係存在之積極事實，負舉證責
      任。本件原告請求確認系爭本票之債權不存在，並主張張
      俊喜及被告丁○○間之債權債務不存在，亦即提出原因關
      係不存在之抗辯，則被告自應就系爭本票基礎原因關係之
      存在負舉證責任。查張俊喜簽發系爭本票，係以之作為系
      爭抵押債權存在之證明，而被告無法舉證證明系爭抵押債
      權於超過200 萬元之部分存在，已如前述，從而系爭本票
      基礎原因關係於超過200 萬元之部分既屬不存在，則原告
      請求確認系爭本票債權於超過200 萬元部分不存在，自屬
      有理。
六、綜上所述，被告無法舉證證明張圳義及張俊德已將其債權有
    效讓與被告丁○○，復無法就被告丁○○對張俊喜之借款債
    權超過200 萬元部分為舉證，從而，原告於訴請確認被告系
    爭抵押債權及本票債權於超過200 萬元之範圍不存在部分，
    為有理由，應予准許，逾此部分之請求，為無理由，應予駁
    回。
七、本件事證已臻明確，兩造其餘攻擊防禦方法及舉證，經審酌
    與本件判決結果不生影響，爰不一一論述，併此敘明。
八、訴訟費用負擔之依據：民事訴訟法第79條、第85條第1項。
中    華    民    國    95    年    9     月    8     日
                  民事第一庭  法  官  陳麗芬
以上正本證明與原本無異。
如對本判決上訴，須於判決送達後20日內向本院提出上訴狀。
中    華    民    國    95    年    9     月    12    日
                              書記官  趙信義
附表一：
┌─────────────────┬────┬───┬─┐
│              土地標示            │        │      │  │
├────────────┬──┬─┤ 面積   │      │  │
│        土地坐落        │    │  │（平方  │ 權利 │備│
├───┬───┬──┬─┤ 地 │地│  公尺）│ 範圍 │註│
│ 縣市 │鄉鎮  ○ 段 │小│ 號 │目│        │      │  │
│      │市區  ○    ○段│    │  │        │      │  │
├───┼───┼──┼─┼──┼─┼────┼───┼─┤
│臺北市│士林區│溪山│3 │210 │林│1952.46 │5分之1│  │
├───┼───┼──┼─┼──┼─┼────┼───┤  │
│臺北市│士林區│溪山│3 │212 │林│2342.59 │5分之1│  │
├───┼───┼──┼─┼──┼─┼────┼───┤88│
│臺北市│士林區│溪山│3 │214 │林│2888.58 │5分之1│年│
├───┼───┼──┼─┼──┼─┼────┼───┤8 │
│臺北市│士林區│溪山│3 │173 │林│7826.49 │5分之1│月│
├───┼───┼──┼─┼──┼─┼────┼───┤20│
│臺北市│士林區│溪山│3 │177 │林│4093.40 │5分之1│日│
├───┼───┼──┼─┼──┼─┼────┼───┤查│
│臺北市│士林區│溪山│3 │180 │林│1862.89 │5分之1│封│
├───┼───┼──┼─┼──┼─┼────┼───┤  │
│臺北市│士林區│溪山│3 │182 │林│1175.48 │5分之1│  │
├───┼───┼──┼─┼──┼─┼────┼───┤  │
│臺北市│士林區│溪山│3 │208 │林│1550.25 │5分之1│  │
└───┴───┴──┴─┴──┴─┴────┴───┴─┘
附表二：
  ┌────┬──────┐
  │本票票號│TH022193    │
  ├────┼──────┤
  │受 款 人│丁○○      │
  ├────┼──────┤
  │金    額│1965萬8000元│
  ├────┼──────┤
  │發 票 人│張俊喜      │
  ├────┼──────┤
  │發 票 日│88年4月25日 │
  └────┴──────┘
附表三：張俊喜與張圳義借貸往來相關資料
        （整理自本院卷一第57頁至第109頁）
┌─┬───────┬────┬───────────┐
│編│     借款     │被告提出│張圳義北區農會帳戶交易│
│號│     日期     │借據所載│明細表所載提款金額（新│
│  │              │之借貸金│臺幣：元）            │
│  │              │額(新臺 │                      │
│  │              │幣：元) │                      │
├─┼───────┼────┼───────────┤
│1 │ 82年 2月23日 │ 15萬   │ 15萬                 │
├─┼───────┼────┼───────────┤
│2 │ 82年 3月 9日 │ 9 萬   │ 9 萬                 │
├─┼───────┼────┼───────────┤
│3 │ 82年 3月24日 │ 18萬   │ 18萬                 │
├─┼───────┼────┼───────────┤
│4 │ 82年 4月 9日 │ 10萬   │ 10萬                 │
├─┼───────┼────┼───────────┤
│5 │ 82年 4月21日 │ 6 萬   │ 6 萬                 │
├─┼───────┼────┼───────────┤
│6 │ 82年 4月24日 │ 13萬   │ 13萬                 │
├─┼───────┼────┼───────────┤
│7 │ 82年 5月11日 │ 12萬   │ 12萬                 │
├─┼───────┼────┼───────────┤
│8 │ 82年 5月20日 │ 15萬   │ 15萬                 │
├─┼───────┼────┼───────────┤
│9 │ 82年 6月10日 │ 15萬   │ 12萬                 │
├─┼───────┼────┼───────────┤
│10│ 82年 6月19日 │ 10萬   │ 6 萬                 │
├─┼───────┼────┼───────────┤
│11│ 82年 7月10日 │ 10萬   │ 10萬                 │
├─┼───────┼────┼───────────┤
│12│ 82年 7月15日 │ 50萬   │ 45萬                 │
├─┼───────┼────┼───────────┤
│13│ 82年 9月 8日 │ 15萬   │ 5 萬                 │
├─┼───────┼────┼───────────┤
│14│ 82年10月 1日 │ 6 萬   │ 6 萬                 │
├─┼───────┼────┼───────────┤
│15│ 82年10月 9日 │ 9 萬   │ 9 萬                 │
├─┼───────┼────┼───────────┤
│16│ 82年10月26日 │ 5 萬   │ 5 萬                 │
├─┼───────┼────┼───────────┤
│17│ 82年11月 8日 │ 10萬   │ 8 萬                 │
├─┼───────┼────┼───────────┤
│18│ 82年11月25日 │ 10萬   │ 10萬                 │
├─┼───────┼────┼───────────┤
│19│ 82年12月12日 │ 10萬   │ 6 萬（12月13日提領） │
├─┼───────┼────┼───────────┤
│20│ 82年12月27日 │ 10萬   │ 10萬                 │
├─┼───────┼────┼───────────┤
│21│ 83年 1月10日 │ 8 萬   │ 8 萬                 │
├─┼───────┼────┼───────────┤
│22│ 83年 1月24日 │ 10萬   │ 7 萬                 │
├─┼───────┼────┼───────────┤
│23│ 83年 2月 7日 │ 20萬   │ 20萬                 │
├─┼───────┼────┼───────────┤
│24│ 83年 2月16日 │ 20萬   │ 20萬                 │
├─┼───────┼────┼───────────┤
│25│ 83年 4月 2日 │ 35萬   │ 32萬                 │
├─┼───────┼────┼───────────┤
│26│ 83年 4月20日 │ 16萬   │ 16萬                 │
├─┼───────┼────┼───────────┤
│27│ 83年 5月 7日 │ 30萬   │ 30萬                 │
├─┼───────┼────┼───────────┤
│28│ 83年 5月31日 │ 1 萬   │ 1 萬                 │
├─┼───────┼────┼───────────┤
│29│ 83年 6月10日 │ 9 萬   │ 9 萬                 │
├─┼───────┼────┼───────────┤
│30│ 83年 6月23日 │ 3 萬   │ 3 萬                 │
├─┼───────┼────┼───────────┤
│31│ 83月 6月27日 │ 3 萬   │ 3 萬                 │
├─┼───────┼────┼───────────┤
│32│ 83年 7月26日 │ 10萬   │ 10萬                 │
├─┼───────┼────┼───────────┤
│33│ 83年 8月10日 │ 10萬   │ 9 萬                 │
├─┼───────┼────┼───────────┤
│34│ 83年 9月10日 │ 5 萬   │ 5 萬                 │
├─┼───────┼────┼───────────┤
│35│ 83年 9月24日 │ 1 萬   │ 1 萬                 │
├─┼───────┼────┼───────────┤
│36│ 83年10月 8日 │ 9 萬   │ 9 萬                 │
├─┼───────┼────┼───────────┤
│37│ 83年10月26日 │ 15萬   │ 15萬                 │
├─┼───────┼────┼───────────┤
│38│ 83年11月 1日 │ 30萬   │ 30萬                 │
├─┼───────┼────┼───────────┤
│39│ 83年12月 5日 │ 40萬   │ 40萬                 │
├─┼───────┼────┼───────────┤
│40│ 84年 1月26日 │ 5 萬   │ 5 萬                 │
├─┼───────┼────┼───────────┤
│41│ 84年 4月10日 │ 5 萬   │ 5 萬                 │
├─┼───────┼────┼───────────┤
│42│ 84年 8月11日 │ 3 萬   │ 3 萬                 │
├─┼───────┼────┼───────────┤
│43│ 85年 2月13日 │ 10萬   │ 10萬                 │
├─┼───────┼────┼───────────┤
│44│ 85年 4月 6日 │ 25萬   │ 23萬                 │
├─┼───────┼────┼───────────┤
│45│ 85年 4月30日 │ 60萬   │ 60萬                 │
├─┼───────┼────┼───────────┤
│46│ 85年 5月31日 │ 4 萬   │ 4 萬                 │
├─┼───────┼────┼───────────┤
│47│ 85年 6月 6日 │ 20萬   │ 20萬                 │
├─┼───────┼────┼───────────┤
│48│ 85年 7月 5日 │ 60萬   │ 54萬                 │
├─┼───────┼────┼───────────┤
│49│ 85年 8月26日 │ 50萬   │ 50萬                 │
├─┼───────┼────┼───────────┤
│50│ 85年11月26日 │ 50萬   │ 50萬                 │
├─┼───────┼────┼───────────┤
│51│ 85年12月26日 │ 10萬   │ 10萬                 │
├─┼───────┼────┼───────────┤
│52│ 86年 2月27日 │ 50萬   │ 50萬                 │
├─┼───────┼────┼───────────┤
│53│ 86年 3月19日 │ 30萬   │ 30萬                 │
├─┼───────┼────┼───────────┤
│54│ 86年 6月23日 │ 6 萬   │ 6 萬                 │
├─┴───────┼────┼───────────┤
│    共     計     │ 921萬  │                      │
└─────────┴────┴───────────┘
附表四：張俊喜與張俊德借貸往來相關資料
        （整理自本院卷一第110頁至第153頁）
┌─┬───────┬─────┬──────────┐
│編│    借款      │被告提出借│張俊德帳戶交易明細表│
│號│    日期      │據所載之借│所載提出金額（新臺幣│
│  │              │貸金額（新│：元）              │
│  │              │臺幣：元）│                    │
├─┼───────┼─────┼──────────┤
│1 │ 82年12月23日 │ 5 萬     │ 5 萬               │
├─┼───────┼─────┼──────────┤
│2 │ 82年12月28日 │ 5 萬     │ 5 萬               │
├─┼───────┼─────┼──────────┤
│3 │ 83年 1月15日 │ 5 萬     │ 5 萬               │
├─┼───────┼─────┼──────────┤
│4 │ 83年 1月18日 │ 2 萬     │ 2 萬               │
├─┼───────┼─────┼──────────┤
│5 │ 83年 1月24日 │ 33萬     │ 31萬               │
├─┼───────┼─────┼──────────┤
│6 │ 83年 2月 1日 │ 5 萬     │ 5 萬               │
├─┼───────┼─────┼──────────┤
│7 │ 83年 2月16日 │ 2 萬     │ 2 萬               │
├─┼───────┼─────┼──────────┤
│8 │ 83年 2月23日 │ 6 萬     │ 6 萬               │
├─┼───────┼─────┼──────────┤
│9 │ 83年 2月25日 │ 2 萬     │ 2 萬               │
├─┼───────┼─────┼──────────┤
│10│ 83年 3月10日 │ 8 萬     │ 8 萬               │
├─┼───────┼─────┼──────────┤
│11│ 83年 3月15日 │ 5 萬     │ 5 萬               │
├─┼───────┼─────┼──────────┤
│12│ 83年 3月26日 │ 5 萬     │ 5 萬               │
├─┼───────┼─────┼──────────┤
│13│ 83年 4月11日 │ 5 萬     │ 5 萬               │
├─┼───────┼─────┼──────────┤
│14│ 83年 4月23日 │ 10萬     │ 10萬               │
├─┼───────┼─────┼──────────┤
│15│ 83年 4月28日 │ 5 萬     │ 3 萬               │
├─┼───────┼─────┼──────────┤
│16│ 83年 5月23日 │ 5 萬     │ 3 萬               │
├─┼───────┼─────┼──────────┤
│17│ 83年 7月 2日 │ 5 萬     │ 5 萬               │
├─┼───────┼─────┼──────────┤
│18│ 83年 7月 8日 │ 10萬     │ 10萬               │
├─┼───────┼─────┼──────────┤
│19│ 83年 8月16日 │ 5 萬     │ 2 萬               │
├─┼───────┼─────┼──────────┤
│20│ 83年 8月25日 │ 5 萬     │ 5 萬               │
├─┼───────┼─────┼──────────┤
│21│ 83年 9月21日 │ 5 萬     │ 5 萬               │
├─┼───────┼─────┼──────────┤
│22│ 83年10月11日 │ 5 萬     │ 5 萬               │
├─┼───────┼─────┼──────────┤
│23│ 83年10月26日 │ 5 萬     │ 2 萬               │
├─┼───────┼─────┼──────────┤
│24│ 83年11月11日 │ 5 萬     │ 5 萬               │
├─┼───────┼─────┼──────────┤
│25│ 83年11月24日 │ 20萬     │ 20萬               │
├─┼───────┼─────┼──────────┤
│26│ 83年11月29日 │ 5 萬     │ 5 萬               │
├─┼───────┼─────┼──────────┤
│27│ 84年 2月25日 │ 4 萬     │ 4 萬               │
├─┼───────┼─────┼──────────┤
│28│ 84年 5月11日 │ 2 萬     │ 2 萬（5月10日提領）│
├─┼───────┼─────┼──────────┤
│29│ 84年 5月26日 │ 3 萬     │ 3 萬               │
├─┼───────┼─────┼──────────┤
│30│ 84年 7月13日 │ 5 萬     │ 3 萬               │
├─┼───────┼─────┼──────────┤
│31│ 84年 7月31日 │ 30萬     │ 30萬               │
├─┼───────┼─────┼──────────┤
│32│ 84年 8月 1日 │ 18萬     │ 18萬               │
├─┼───────┼─────┼──────────┤
│33│ 84年12月20日 │ 25萬     │ 20萬               │
├─┼───────┼─────┼──────────┤
│34│ 84年12月22日 │ 55萬     │ 50萬               │
├─┼───────┼─────┼──────────┤
│35│ 85年 1月15日 │ 25萬     │ 20萬               │
├─┼───────┼─────┼──────────┤
│36│ 85年 1月30日 │ 5 萬     │ 5 萬               │
├─┼───────┼─────┼──────────┤
│37│ 85年 2月 5日 │ 30萬     │ 30萬               │
├─┼───────┼─────┼──────────┤
│38│ 85年 2月 9日 │ 5 萬     │ 3 萬               │
├─┼───────┼─────┼──────────┤
│39│ 85年 2月27日 │ 5 萬     │ 3 萬               │
├─┼───────┼─────┼──────────┤
│40│ 85年 3月 8日 │ 10萬     │ 5 萬               │
├─┼───────┼─────┼──────────┤
│41│ 85年 3月12日 │ 30萬     │ 30萬               │
├─┼───────┼─────┼──────────┤
│42│ 85年 4月22日 │ 15萬     │ 12萬5000           │
├─┼───────┼─────┼──────────┤
│43│ 85年 6月10日 │ 15萬     │ 13萬               │
├─┼───────┼─────┼──────────┤
│44│ 85年 7月 8日 │ 10萬     │ 10萬               │
├─┼───────┼─────┼──────────┤
│45│ 85年 7月24日 │ 10萬     │ 7 萬               │
├─┼───────┼─────┼──────────┤
│46│ 85年 8月15日 │ 5 萬     │ 5 萬               │
├─┼───────┼─────┼──────────┤
│47│ 85年12月10日 │ 10萬     │ 7 萬               │
├─┼───────┼─────┼──────────┤
│48│ 85年12月13日 │ 20萬     │ 20萬               │
├─┼───────┼─────┼──────────┤
│49│ 85年12月24日 │ 10萬     │ 5 萬               │
├─┼───────┼─────┼──────────┤
│50│ 86年 1月21日 │ 10萬     │ 10萬               │
├─┼───────┼─────┼──────────┤
│51│ 86年 3月19日 │ 20萬     │ 20萬               │
├─┼───────┼─────┼──────────┤
│52│ 86年 3月25日 │ 10萬     │ 6 萬               │
├─┼───────┼─────┼──────────┤
│53│ 86年 3月28日 │ 5 萬     │ 4 萬               │
├─┼───────┼─────┼──────────┤
│54│ 86年 6月10日 │ 10萬     │ 6 萬               │
├─┼───────┼─────┼──────────┤
│55│ 86年 6月21日 │ 20萬     │ 16萬               │
├─┼───────┼─────┼──────────┤
│56│ 86年 6月23日 │ 20萬     │ 20萬               │
├─┼───────┼─────┼──────────┤
│57│ 86年 8月 9日 │ 10萬     │ 10萬               │
├─┼───────┼─────┼──────────┤
│58│ 86年11月10日 │ 10萬     │ 10萬               │
├─┼───────┼─────┼──────────┤
│59│ 86年12月 1日 │ 5 萬     │ 5 萬               │
├─┼───────┼─────┼──────────┤
│60│ 86年12月10日 │ 10萬     │ 10萬               │
├─┼───────┼─────┼──────────┤
│61│ 87年 2月12日 │ 7 萬     │ 7 萬               │
├─┼───────┼─────┼──────────┤
│62│ 87年 2月17日 │ 8 萬     │ 8 萬               │
├─┼───────┼─────┼──────────┤
│63│ 87年 4月29日 │ 20萬     │ 20萬               │
├─┼───────┼─────┼──────────┤
│64│ 87年 5月 8日 │ 10萬     │ 8 萬               │
├─┼───────┼─────┼──────────┤
│65│ 87年 6月10日 │ 5 萬     │ 5 萬               │
├─┼───────┼─────┼──────────┤
│66│ 87年 7月10日 │ 5 萬     │ 5 萬               │
├─┼───────┼─────┼──────────┤
│67│ 87年 9月10日 │ 25萬     │ 25萬               │
├─┼───────┼─────┼──────────┤
│68│ 87年10月 9日 │ 10萬     │ 6 萬               │
├─┼───────┼─────┼──────────┤
│69│ 87年10月31日 │ 5 萬     │ 5 萬               │
├─┼───────┼─────┼──────────┤
│70│ 87年11月27日 │ 4000     │以支票為憑，        │
│  │              │          │發票人為吉鑫公司    │
├─┼───────┼─────┼──────────┤
│71│ 87年12月27日 │ 4000     │以支票為憑，        │
│  │              │          │發票人為吉鑫公司    │
├─┼───────┼─────┼──────────┤
│72│ 88年 1月27日 │20萬4000  │以支票為憑，        │
│  │              │          │發票人為吉鑫公司    │
├─┼───────┼─────┼──────────┤
│73│ 87年12月12日 │ 8 萬     │支票代付，          │
│  │              │          │發票人為李桂        │
├─┼───────┼─────┼──────────┤
│74│ 88年 1月12日 │ 8 萬     │支票代付，          │
│  │              │          │發票人為李桂        │
├─┴───────┼─────┼──────────┤
│    共     計     │787萬2000 │                    │
└─────────┴─────┴──────────┘


司法院資訊處製作；財團法人民間司法改革基金會備份。
